臺灣橋頭地方法院民事裁定
111年度訴字第822號
原      告  中國信託商業銀行股份有限公司


法定代理人  利明献  


被      告  陳永隆  
            陳永豐  
上列當事人間請求代位分割遺產事件，本院裁定如下：
　　主　文
本件移送臺灣高雄少年及家事法院。　　
    理　由
一、按訴訟之全部或一部，法院認為無管轄權者，依原告聲請或
    依職權以裁定移送於其管轄法院，民事訴訟法第28條第1 項
    定有明文。次按家事事件法所定家事事件由少年及家事法院
    處理之；因繼承回復、遺產分割、特留分、遺贈、確認遺囑
    真偽或其他繼承關係所生請求事件為丙類事件，得由繼承開
    始時被繼承人住所地之法院、主要遺產所在地之法院管轄，
    家事事件法第2 條前段、第3 條第3 項第6 款、第70條分別
    定有明文。又所謂專屬管轄，係指法律規定某類事件專屬一
    定法院管轄之謂，凡法律規定某類事件僅得由一定法院管轄
    者，縱未以法文明定「專屬管轄」字樣，仍不失其專屬管轄
    之性質。而家事事件法第2 條規定係依事件之性質而定其管
    轄誰屬之事務管轄，具有專屬、強制性質，少年及家事法院
    對於家事事件之管轄，相較於普通法院，性質上屬專屬管轄
    。而債權人依民法第242條規定提起代位訴訟，僅係當事人
    適格及法定訴訟擔當之明文，與訴訟標的之認定無關，故代
    位分割遺產訴訟，所涉者同屬繼承人間之遺產分割訴訟，其
    本質仍為丙類事件，應屬家事事件。　　
二、原告起訴主張訴外人即被代位人甲○○積欠其債務未償，被繼
    承人陳林彩雲所遺留如附表所示遺產（下稱系爭遺產），應
    由甲○○及被告按應繼分比例3分之1繼承之，惟甲○○卻怠於行
    使遺產分割請求權，致原告無從就系爭遺產取償。爰依民法
    第242 條規定，代位甲○○請求分割系爭遺產，核屬家事事件
    法第3條第3項第6款所規定之家事事件，揆諸前揭說明，應
    專屬家事法院管轄。又繼承開始時被繼承人陳林彩雲之住所
    地位於高雄市內門區，有除戶戶籍謄本1紙在卷可稽（見本
    院111年度旗補字第101號卷第125頁），故本件應由臺灣高
    雄少年及家事法院管轄，爰依職權將本件移送該管轄法院。
三、據上，爰裁定如主文。　　　　　　
中　　華　　民　　國　　111 　年　　9 　　月　　27　　日
                  民事審查庭  法  官　謝文嵐
正本係照原本作成。
如對本裁定抗告須於裁定送達後10日內向本院提出抗告狀，並繳
納裁判費新臺幣1,000元。
中　　華　　民　　國　　111 　年　　9 　　月　　27　　日
                              書記官　黃麗緞
　　　　　　　　　　　　　　　 
附表：
編號 財產種類 權利範圍 財產價值  1 高雄市○○區○○段000地號土地 全部 土地面積20.02㎡×公告土地現值12,500元/㎡＝250,250元  2 高雄市○○區○○段000地號土地 全部 土地面積116.27㎡×公告土地現值12,500元/㎡＝1,453,375元  3 高雄市○○區○○段000地號土地 全部 土地面積17.79㎡×公告土地現值9,600元/㎡＝170,784元  4 高雄市○○區○○段000地號土地 全部 土地面積23.35㎡×公告土地現值9,600元/㎡＝224,160元  5 高雄市○○區○○段000○號  建物課稅現值334,800元  6 存款-合作金庫商業銀行股份有限公司  2,466,469元  7 存款-第一商業銀行股份有限公司旗山分行        314元  8 存款-陽信商業銀行股份有限公司         45元  9 存款-中華郵政股份有限公司        222元 10 存款-高雄市內門區農會        542元 11 股票-台新金融控股股份有限公司-397股      6,213元                             合計   4,907,174元